最高法院刑事判決　　　　　　九十四年度台上字第六００三號
　　上　訴　人　乙○○
　　　　　　　　　　　　171.
　　　　　　　　　　　　號
　　　　　　　　甲○○
　　　　　　　　　　　　之3號.
上列上訴人等因妨害風化等罪案件，不服台灣高等法院高雄分院
中華民國九十一年九月三十日第二審判決（九十一年度上訴字第
一０九一號，起訴案號：台灣高雄地方法院檢察署八十九年度偵
字第八三三二號），提起上訴，本院判決如下：
    主  文
原判決關於乙○○部分撤銷，發回台灣高等法院高雄分院。
其他上訴駁回。
    理  由
一、乙○○部分：
本件原判決撤銷第一審關於上訴人乙○○部分無罪之諭知，改判
依牽連犯之法律關係，論處上訴人以共同違反不得使大陸地區人
民非法進入臺灣地區之規定罪刑，固非無見。
惟查：（一）科刑之判決書，須將認定之犯罪事實詳記於事實欄
，然後於理由內逐一說明其憑以認定之證據，以使事實與理由兩
相一致，方為合法，倘事實欄已有敘及，而理由內未加說明，是
為理由不備，理由內已加說明，而事實欄無此記載，則理由失其
依據，均足構成撤銷之原因。原判決事實認定上訴人為牟取每月
新台幣（下同）三萬元之人頭代價，並無與大陸地區女子王德平
結婚之真意，先在四川省公證處辦理公證結婚之登記手續，於民
國八十八年五月二十六日，持如事實欄所載不實之結婚公證書、
驗證證明書，至管轄戶政事務所辦理結婚之戶籍登記，使該管公
務員將此不實事項登載於其職務上所掌之公文書戶籍登記簿上，
再於八十八年五月三十一日委託不知情之成年女子林倖羽，檢具
如事實欄記載之申請書、保證書、證明書、委託書、戶籍謄本等
文件，向內政部警政署入出境管理局持以行使申請，致該管公務
員將此不實婚姻事項登載於職務上所掌之公文書上，據此核發大
陸地區女子王德平之中華民國臺灣地區旅行證，因而使王德平於
八十八年七月二日得以持該登載不實之旅行證非法入境台灣地區
等情，然於理由欄內並未說明憑以認定上訴人係以上開行使公務
員登載不實方式，使大陸地區女子王德平非法進入台灣地區之理
由及證據，已有理由不備之違法。（二）證人以聞自原始證人在
審判外之陳述作為內容之陳述，純屬傳聞之詞，其既未親自聞見
或經歷其所陳述之事實，法院縱令於審判期日對其訊問，或由被
告對其詰問，亦無從擔保其陳述內容之真實性；又因原始證人非
親自到庭作證，法院無從命其具結而為誠實之陳述，亦無從由被
告直接對之進行詰問，以確認該傳聞陳述之真偽，殊有違事實審
法院之證據調查應採直接主義及刑事訴訟法第一百六十六條之立
法原意。故證人之傳聞證言不具證據能力，不得以之作為認定犯
罪事實之依據。原判決採信證人即警員陳文燦在偵查中證述：「
（查訪乙○○情形？）……鄰居老太太說乙○○應未結婚。」等
語，作為認定上訴人犯罪之證據。然依陳文燦所供，所謂「乙○
○應未結婚」一節，係聽聞自上訴人鄰居老太太之說詞，純屬傳
聞之詞，不具證據能力。原判決遽採陳文燦之證言，資為判決基
礎，自有採證不當之違法。以上或為上訴意旨所指摘，或為本院
得依職權調查之事項，應認原判決關於乙○○部分有撤銷發回更
審之原因。原判決對於上訴人不另諭知無罪部分，因公訴意旨認
與起訴論罪部分，有裁判上一罪關係，基於審判不可分，應併予
發回，附此敘明。
二、甲○○部分：
查第三審上訴書狀，應敘述上訴之理由，其未敘述者，得於提起
上訴後十日內補提理由書於原審法院，已逾上述期間，而於第三
審法院未判決前仍未提出上訴理由書狀者，第三審法院應以判決
駁回之，刑事訴訟法第三百八十二條第一項、第三百九十五條後
段規定甚明。本件上訴人甲○○因妨害風化等罪案件，不服原審
判決，於九十一年十二月十二日提起上訴，並未敘述理由，迄今
逾期已久，於本院未判決前仍未提出，依上開規定，其上訴自非
合法，應予駁回。
據上論結，應依刑事訴訟法第三百九十七條、第四百零一條、第
三百九十五條後段，判決如主文。
中　　華　　民　　國　九十四　年　　十　　月　二十七　日
                      最高法院刑事第八庭
                          審判長法官  呂　潮　澤
                                法官  吳　昆　仁
                                法官  孫　增　同
                                法官  趙　文　淵
                                法官  吳　　　燦
      本件正本證明與原本無異
                                      書  記  官
中　　華　　民　　國　九十四　年　 十一 　月　　二　　日
                                                      Ｋ
